【裁判字號】    96,上易,758
【裁判日期】    970110
【裁判案由】    詐欺
【裁判全文】
臺灣高等法院高雄分院刑事判決         96年度上易字第758號
上  訴  人
即  被  告  甲○○原名王溫河.
選任辯護人  顏宏斌律師
上  訴  人
即  被  告  乙○○
選任辯護人  劉家榮律師
上列上訴人因詐欺案件，不服臺灣高雄地方法院94年度易字第14
50號中華民國96年6 月22日第一審判決（起訴案號：臺灣高雄地
方法院檢察署93年度偵字第15689 、19132 號），提起上訴，本
院判決如下：
     主  文
原判決撤銷。
甲○○共同意圖為自己不法之所有，以詐術使人將本人之物交付
，累犯，處有期徒刑年。
乙○○共同意圖為自己不法之所有，以詐術使人將本人之物交付
，累犯，處有期徒刑壹年陸月，減為有期徒刑玖月。
     事  實
一、甲○○（原名王溫河）及乙○○前均因違反證券交易法案件
    ，分別經原審以89年易字第4527號判處有期徒刑4 月、6 月
    確定，均於民國89年12月27日易科罰金執行完畢。92年8 月
    間，乙○○係位於高雄市前鎮區○○○路2 號10樓警安保全
    股份有限公司（下稱警安保全公司）之公司總經理暨實際負
    責人，甲○○係該公司執行長。戊○○係蘋果星球國際資訊
    流通事業股份有限公司（下稱蘋果星球公司）之董事、執行
    長暨實際負責人，辛○○係蘋果星球公司掛名負責人暨常務
    董事，庚○○係蘋果星球公司總經理，丁○○係蘋果星球公
    司副總經理。戊○○、辛○○、庚○○、丁○○等人自90年
    間起，販賣蘋果星球公司未上市股票涉嫌詐欺及違反證券交
    易法等案件，經法務部調查局高雄市調查處（下稱高雄市調
    處）92年8 月25日，至蘋果星球公司及該公司之關係企業執
    行搜索後，戊○○先詢問乙○○如何處理，經乙○○介紹律
    師諮詢後，戊○○發覺事態嚴重，再詢問可否以金錢疏通高
    雄市調處人員。乙○○、甲○○獲悉此事後，竟共同基於意
    圖為自己不法所有之犯意聯絡，由乙○○於92年9 月2 日中
    午，邀約戊○○等人至警安保全公司商談官司對策，於92年
    9 月2 日晚上9 時許，在警安保全公司內，乙○○、甲○○
    向依約前來之戊○○、丁○○訛稱認識有力人士，且與檢調
    單位關係良好，蘋果星球公司之案件為小案件，有辦法擺平
    官司，期間甲○○作態欲外出與調查人員疏通而先行離去，
    辛○○、庚○○經戊○○通知到場後，乙○○仍繼續佯稱：
    如果願意花錢疏通，即可擺平官司等語，甲○○並於此時在
    外以其0000000000號行動電話撥打乙○○所持0000000000號
    行動電話，由乙○○對戊○○等人表示甲○○已在檢調機關
    進行疏通，但時間急迫，須立即籌措新臺幣（下同）1,500
    萬元「官司活動費」以利疏通，使極欲解決官司之戊○○、
    庚○○、辛○○經討論後不疑有他而陷於錯誤。惟因金額過
    高及籌款不易，由戊○○與乙○○及甲○○聯絡討價還價後
    ，翌日（9 月3 日）約定給付1,200 萬元作為「官司活動費
    」，並於2 日內分2 次，每次600 萬元支付。92年9 月3 日
    ，戊○○乃轉請蘋果星球公司之會計吳靜宜估算戊○○、庚○○、辛○○買賣未上市股票之獲利盈餘後，自蘋果星球公
    司高階主管獲利盈餘帳戶即以戊○○名義申請之大眾商業銀
    行高雄分行（下稱大眾銀行）0000000 號、0000000 號帳戶
    及以黃婉珺（亦涉及戊○○等人違反證券交易法之案件）名
    義申請之臺灣中小企業銀行博愛分行（下稱臺灣中小企銀）
    193273號帳戶分別提領現金湊足600 萬元，再由丁○○於同
    日依約至警安保全公司地下2 樓停車場，將現金600 萬元放
    置在甲○○所有，車號ZA-9999 號賓士自小客車後車箱內，
    戊○○復於隔日再請會計吳靜宜自其上開大眾銀行高雄分行
    000000 0號、0000000 號帳戶分別提領現金湊足600 萬元，
    再由丁○○於下午將600 萬元攜至警安保全公司地下2 樓，
    放置在甲○○所有上開自小客車後車廂內，甲○○因而取得
    1,200 萬元。惟戊○○等人亦繼續遭檢調單位傳喚偵辦，經
    庚○○、辛○○要求甲○○說明未果，始知受騙。甲○○得
    款後，因借給朋友週轉被拖累，買賣台哥大、中環股票認賠
    賣出及投資樓中亮診所虧損，花用一空。
二、案經法務部調查局高雄市調查處移送臺灣高雄地方法院檢察
    署檢察官偵查起訴。
     理  由
壹、證據能力部分：
一、按被告以外之人於偵查中向檢察官所為之陳述，除顯有不可
    信之情況者外，得為證據。刑事訴訟法第159 條之1 第2 項
    定有明文。被告以外之人於偵查中向檢察官所為陳述，雖為
    審判外之陳述，然依刑事訴訟法之規定，檢察官係代表國家
    偵查犯罪、實施公訴，依法有訊問被告、證人、鑑定人權利
    之人；且於實務運作時，檢察官偵查中向被告以外之人所取
    得之陳述，原則上均能遵守法律規定，不致於違法取供，故
    可信度極高，自得為證據。原審前勘驗證人戊○○、辛○○
    、庚○○、丁○○於92年7 月9 日及21日偵查中向檢察官所
    為陳述，雖與偵查筆錄不符，而應以原審勘驗錄音之內容所
    作成之筆錄為據，有勘驗筆錄在卷可稽（見原審卷一第125
    ～132 、165 ～177 頁，原審卷二第48～56頁），惟渠等之
    證述及吳靜宜於偵查中之證述，均無非法取供等非任意之陳
    述，並均依法具結，且無其他足認該陳述之外部情狀有何顯
    不可信之情事，依刑事訴訟法第159 條之1 第2 項之規定，
    該吳靜宜於偵查中之證述及證人戊○○、辛○○、庚○○、
    丁○○於偵查中陳述即經原審勘驗作成之筆錄，得作為本案
    證據。
二、被告以外之人於審判外之陳述，雖不符前4 條之規定，而經
    當事人於審判程序同意作為證據，法院審酌該言詞陳述或書
    面陳述作成時之情況，認為適當者，亦得作為證據，刑事訴
    訟法第159 條之5 第1 項定有明文。本件被告、辯護人及檢
    察官均對93年7 月20日甲○○之監聽譯文及本判決所引用除
    上述壹一偵查中證述以外之下列證據，均同意作為本案證據
    使用，本院審酌各該證據作成之情況，並無不法取供等非任
    意性情況，認為適當，依刑事訴訟法第159 條之5 第1 項得
    作為證據。
貳、認定犯罪事實所憑之證據及理由：
    上訴人即被告甲○○於調查、原審偵審及本院96年8 月30日
    、10月4 日準備程序，均否認有詐欺情事，直至院96年10月
    25日、11月22日、12月27日審理時，對上列事實始坦承不諱
    ，並提出部分贓款之流向周祥慶所借用之400 萬元相關資
    料買賣台哥大、中環股票認賠賣出之交易明細為證。上訴
    人即被告乙○○於調查、偵查、原審及本院審理時，均否認
    有與甲○○共同詐欺情事，辯說：對於蘋果星球公司之案件
    ，伊有幫助行賄之犯意，但該行賄行為確實未著手，且系爭
    1,200 萬元，並非於92年9 月2 日當晚即透過伊談妥，而係
    戊○○等人與被告甲○○於92年9 月3 日以後才自行談妥，
    而伊則被蒙在鼓裡。此後，伊更未因蘋果星球公司之官司事
    宜，與戊○○等人有任何聯繫，亦未與共同被告甲○○有任
    何協議或分得任何款項，更遑論有何犯意聯絡行為分擔云云
    。惟查：
一、戊○○為蘋果星球公司之執行長暨實際負責人，辛○○係蘋
    果星球公司名義負責人暨常務董事，庚○○係蘋果星球公司
    總經理，丁○○係蘋果星球公司副總經理理。蘋果星球公司
    於92年8 月25日，因買賣蘋果星球公司未上市股票違反證券
    交易法等案件，遭高雄市調處搜索，並經臺灣高雄地方法院
    檢察署檢察官於93年8 月31日以93年度偵字第9902、13387
    號提起公訴，現於原審審理中等情，業據證人庚○○於偵查
    中證述及證人戊○○、丁○○於原審證述明確（見原審卷一
    第165 ～166 頁、原審卷二第98～99、165 ～166 頁），並
    有上開起訴書1 份在卷可憑（93年度偵字第19132 號卷第53
    ～66頁）。而ZA-9999 號賓士自小客車於92年8 、9 月間為
    被告甲○○所有，且平常係被告甲○○使用，92年9 月間亦
    未借他人使用，業據被告甲○○陳述在卷，且有所得批次查
    詢資料可稽（見93年度偵字第19132 號卷第17頁），上開事
    實，均堪認定。
二、被告甲○○、乙○○利用戊○○等人涉嫌違反證券交易法案
    件，詐稱可以金錢出面活動擺平官司，致戊○○、庚○○、
    辛○○等人陷於錯誤，而於92年9 月3 、4 日各交付600 萬
    元共計1,200 萬元等情，業據下列證人證述明確：
（一）證人戊○○於偵查及原審審理時證述：伊開設蘋果星球公
      司，與庚○○、辛○○均為公司之董事，警安保全公司與
      蘋果星球公司均設立於同棟大樓，因蘋果星球公司92年8
      月被高雄市調處搜索後，伊曾找過乙○○詢問如何處理，
      乙○○向伊說案件簡單，頂多被罰款，而為伊介紹律師後
      ，伊在外面聽到不是只有罰款就可以解決，復透過乙○○
      知道甲○○有辦法靠關係將官司打贏，即應被告甲○○約
      定前往警安保全公司。伊與丁○○於92年9 月2 日之颱風
      夜晚，先前往警安保全公司與被告甲○○、乙○○詢問以
      金錢擺平官司之事，被告乙○○告知蘋果星球公司之案件
      為小案件，只要花錢即可找有力人士擺平。後來被告甲○○先離開，伊與被告乙○○談及如何處理解決後續問題，
      且找庚○○、辛○○到場商量，被告甲○○則自外打電話
      給被告乙○○告以正與調查機關人員疏通，並協調擺平官
      司之花費，開價1,500 萬元且要盡快交款，不要拖拖拉拉
      ，經與庚○○、辛○○討論後，就向被告乙○○說先籌籌
      看，離開後伊與辛○○、庚○○認為要殺價，且交代庚○○請會計吳靜宜計算伊、庚○○、辛○○之私人之獎金後
      ，伊打電話向乙○○說有辦法先付600 萬元，並約定交付
      1,200 萬元。之後甲○○與伊聯絡分2 次給付600 萬元之
      時間，及約定將錢放在警安保全公司地下2 樓所停放賓士
      車之後車廂，2 次都由吳靜宜籌錢，由伊或庚○○交代丁○○交款給警安保全之人員，但交款後到目前為止，官司
      仍在進行等語（見原審卷一第171 ～175 頁、原審卷二第
      165 ～175 頁）。
（二）證人庚○○於偵查中證述：蘋果星球公司買賣未上市股票
      被查獲後，執行長戊○○打電話邀伊至警安保全公司商議
      如何拿錢擺平官司。伊到場時，被告乙○○表示只要願意
      出價，就可以擺平官司，被告乙○○與不在場之被告甲○○電話言談表示只要1,500 萬元即可擺平官司，乙○○並
      表示交款速度越快越好，以盡早擺平官司。因伊等由戊○○聯絡被告乙○○、被告甲○○沒有1,500 萬元那麼多錢
      ，已經先籌到600 萬元，戊○○即交代伊請會計取款及請
      丁○○負責付款，第2 次被告甲○○要伊等盡快付清600
      萬元，伊請吳靜宜、丁○○領款及交款，伊等給付之1200
      萬元是伊與戊○○、辛○○買賣外面公司股票之利潤等語
      （見原審卷一第165 ～169 頁）。
（三）證人辛○○於偵查中證述：蘋果星球公司被搜索後的颱風
      天夜晚，戊○○打電話要伊至警安保全公司，伊到場後，
      被告乙○○稱以前作未上市股票認識相關人士，可以讓檢
      調單位不要傳太多人約談，內容不要問的太辛辣，但被告
      乙○○不敢承諾是否可讓伊等交保或處分之情況，當時被
      告甲○○在電話中之意思好像說已經與調查機關人員在疏
      通，然後講到價錢是1,500 萬元，伊覺得價錢太高，且被
      告乙○○、甲○○要伊等1 、2 天就交款，且要現金，當
      下還沒談到如何付錢，但隔天即被要求交款，分2 次各60
      0 萬元，由戊○○交代吳靜宜領取伊、庚○○及戊○○買
      賣未上市股票所賺之金額，丁○○並未出錢，但交款後伊
      等仍遭約談，伊就打電話問被告甲○○，均被以不是理由
      之理由塘塞說不會有事，伊甚至有1 次到議會當著蔡慶源
      之面前詢問被告甲○○說「我們協理級以上之人均被約談
      了，那我的1,200 萬元跑哪裡去了」，但被告甲○○未回
      答，並轉移話題到生意方面等語（見原審卷第48～50頁）
      。證人辛○○於本院96年11月22日審理交互詰問時，對於
      系爭1,200 萬元係於何時，與何人談妥，均以「不知道」
      、「沒印象」、「沒看到」、「忘記了」回答（見本院卷
      第140-146 頁）。按案發迄今，已逾4 年有餘，證人辛○○記憶模糊，亦有可能，尚以上述偵查中之證述為準。
（四）證人丁○○於偵查及原審審理時證述：因92年8 月底，蘋
      果星球公司被搜索，戊○○找伊至警安保全公司，詢問「
      向董」即被告乙○○看是否認識調查局人員，而可幫忙將
      該案件處理好。「河哥」即被告甲○○告以花錢即可以用
      人脈來擺平官司。當日被告甲○○於庚○○、辛○○到場
      前即離去，所以被告甲○○係從外面以電話與被告乙○○
      談及已經在「機關」那裡，且說對方開價1,500 萬元，因
      金額太大，辛○○說要與蘋果星球公司董事商量，翌日才
      殺到1,200 萬元。第1 次付款由戊○○叫伊到大眾銀行2
      樓取錢，並要伊至該大樓地下2 樓與身著警安保全制服之
      人員碰面，伊將錢放置於車號9999號、S320舊型黑色賓士
      車後車廂，第2 次戊○○及庚○○均指示於當日下午2 時
      30分許領取600 萬元後，攜至地下2 樓交給警安保全人員
      ，並放於該賓士車後車廂內。伊非蘋果星球公司董事，亦
      非有決策權者，上開1,200 萬元均是戊○○、辛○○、庚○○所私人出資，因付錢者不方便出面，且被告乙○○、
      被告甲○○2 人亦稱不願直接碰錢，因而由伊前去交付現
      金給身著警安保全制服之人，但案件仍經移送至地檢署，
      而經起訴審理中等語（原審卷一第125 ～131 頁、原審卷
      二第99～108 頁）。證人丁○○於本院96年12月27日審理
      時證述：伊先後2 次，分將600 萬元放進賓士ZA-9999 號
      車後車廂時，在場打開後車廂之警安保全人員係丙○○云
      云。共同被告甲○○於本院96年10月25日審理時，用證人
      身分證稱：伊透過公司的主任林維欣（現改名丙○○），
      分2 次，各取得600 萬元云云，均核與證人丙○○於本院
      審理時證述情節相符。
（五）證人即原蘋果星球公司會計吳靜宜於原審偵審中證述：92
      年9 月3 日領款當日，庚○○交代伊籌款1,200 萬元作為
      擺平公司官司之用，因時間急迫，就向庚○○說當日1,20
      0 萬元可能不夠，伊並自不同分處即尚揚實業有限公司（
      下稱尚揚公司）、冠輝資訊實業有限公司（下稱冠輝公司
      ）、廣翰實業有限公司（下稱廣翰公司）、悅豪資訊實業
      有限公司（下稱悅豪公司）之私人利潤帳戶分2 天各600
      萬元湊成1,200 萬元，上開現金第1 天下午由伊與戊○○
      至大眾銀行領取，及另一會計至黃婉君帳戶領款，在銀行
      交款600 萬元與丁○○，第2 次則領取600 萬元後，在公
      司交付給丁○○等語（見93年度偵字第15689 號卷第39頁
      、原審卷二第112 ～121 頁），亦與證人戊○○、庚○○
      證述原欲交付1,200 萬元，但無法於1 天內籌足，而向被
      告2 人殺價討論始分2 日給付等情相符。
      再證人吳靜宜於調查及原審審理時證稱：蘋果星球公司有
      不同分處買賣未上市股票，並設立一負責人開立帳戶集中
      私人賺取利潤金額，由伊製作高階長官之利潤表；而尚揚
      公司帳戶係庚○○在臺灣中小企業銀行博愛分行開立、廣
      翰公司帳戶係黃婉君在臺灣中小企銀博愛分行成立、冠輝
      公司及悅豪公司帳戶則均由戊○○在大眾銀行開立，所領
      得1,200 萬元交付擺平蘋果星球公司官司活動費，無法1
      次湊足，而分2 次自上開帳戶領出等語（見原審卷二第11
      5 ～122 頁、93年度偵字第15689 號卷第2 ～3 頁）；證
      人庚○○於偵查中亦證稱：給付官司活動費所籌措之1,20
      0 萬元是伊、辛○○、戊○○買賣他公司股票之私人利潤
      盈餘，尚揚公司等每1 家公司（分處）由1 人代表開戶存
      入利潤盈餘，再由會計吳靜宜每月結帳等語（見原審卷一
      第167 ～168 頁）。復參酌92年9 月3 日，以戊○○名義
      設立之大眾銀行帳號166181號帳戶經提領137 萬2,497 元
      、31萬3,820 元、18萬6,000 元3 筆共計187 萬2,317 元
      ，以戊○○名義所設立大眾銀行168397號帳戶經提領341
      萬6,000 元，以黃婉君名義所設立臺灣中小企銀19327-3
      號提領144 萬446 元，另於翌日即92年9 月4 日，上開大
      眾銀行帳號166181號帳戶經提領260 萬元、大眾銀行1683
      97號帳戶經提領280 萬元及60萬元，有大眾銀行94年10月
      25日（94）高雄發字第407 號及94年12月28日（94）高雄
      發字第554 號函、臺灣中小企銀95年1 月11日台企博愛執
      字第094003011 號及94年10月25日94前鎮字第235 號函及
      函覆上開帳戶交易明細表各1 份、取款憑條8 紙在卷可憑
      （見原審卷一第77～81、102 ～104 、109 ～110 頁），
      是於92年9 月3 日合計提領現款約672 萬餘元，於92年9
      月4 日合計提領現款600 萬元無疑。足認戊○○等人前因
      吳靜宜計算
（六）證人戊○○於原審審理時係證述由被告甲○○撥打電話與
      被告乙○○。又被告甲○○當時持有0000000000之行動電
      話之帳單顯示，於92年9 月2 日晚上9 時20分、10時02分
      以其所持0000000000之行動電話撥打被告乙○○所持之00
      00000000號，有該電話帳單之通話明細表、和信電訊股份
      有限公司行動電話基本資料各1 份在卷可參（見93年度偵
      字第19132 號卷第42、51頁）。足認係被告甲○○在外撥
      打電話與被告乙○○，而假詞已經與調查人員疏通並談論
      金額無疑。
（七）證人戊○○、辛○○、庚○○、丁○○等人與被告甲○○
      、乙○○並無私人恩怨，且戊○○等人於92年10間起，尚
      與被告甲○○合作大陸地區高爾夫球證買賣事業，業經被
      告乙○○、甲○○陳述在卷。又證人戊○○於蘋果星球公
      司被搜索後，即詢問被告乙○○如何因應，除與律師諮商
      外，尚到處尋找管道以求擺平管司，足認其陳述欲請被告
      2 人以金錢擺平官司一情，無矛盾或不合理之處。另證人
      丁○○非蘋果星球公司之決策者，亦非該1,200 萬元之出
      資者，仍與證人戊○○、辛○○、庚○○為相同之陳述，
      甚至明確證述與被告2 人商談經過、領款時間、交付上開
      1,200 萬元款項放置被告甲○○之上開車號9999號之賓士
      車內等情。而證人辛○○於交款後，尚多次詢問被告甲○○蘋果星球官司案件之進度，其因確信給付官司活動費用
      而要求並確認收受之被告甲○○是否確實執行，亦與常情
      相符。再證人吳靜宜並未因蘋果星球案件經偵查或以違反
      證券交易法起訴，有上開93年度偵字第9902、13387 號起
      訴書確在卷可稽，仍詳實證述領款原因及經過，堪認渠等
      之證述並無構陷之情，應堪採信。
三、證人辛○○於93年7 月9 日撥打被告甲○○所持0000000000
    號電話之監聽內容顯示，「A （辛○○）那1,200 萬元到底
    怎麼處理？B （甲○○）：我的部分都是都有拿進去，那向
    董（即被告乙○○）那邊及小武（即戊○○）那邊，我就不
    曉得了。」、「A ：我先講，那個錢都不重要，重要的是庚○○以為我在演戲，金山（即丁○○）也以為我在演戲，實
    際上錢真的已經給你了，對不對，他們認為我們在『莊孝維
    （裝傻）』。B ：因為我經手部分，是拿出去的部分，至於
    其他的部分，你說他們有沒有怎樣，我就不曉得了。」、「
    A ：所以我就奇怪，那你到底有沒有去處理我們官司的事？
    B ：有，有，這個確定有。」、「A ：對，阿河，你光是去
    想因為看到這件事，不是只有我們兩個，金山、尚林也都在
    嘛！B ：對！對！因為當初你們談的時候，跟向董都有當面
    在談，我也有在現場，我都在裡面的現場，我跟他（乙○○
    ）在通電話，我有跟他說，如果說你們有一點點疑慮，那就
    不要了，因為這樣子也沒有意義，因為到時候，因為沒有包
    生小孩的嘛，我也是跟向董這樣子講，我說你們如果願意，
    我們可以努力，但是我們可以做到什麼程度，我們可以跟你
    們講，因為有一些像開始的名單或者什麼，都有出來FAX 嘛
    」、「A ：我出庭都是詐欺，我都出庭過了，我只是說事後
    的，現在看你們說可能再講一下就再講一下，1200萬元都給
    了！B ：嗯！嗯！」等情，有上開監聽譯文及通訊監察書在
    卷可參（見93年度偵字第15689 號第49～53頁、原審卷一第
    72 頁） ，足認辛○○不只1 次詢問被告甲○○提供金錢處
    理案件之情況，甚至就已經給付1,200 萬元，仍繼續遭偵查
    、訴究，而向被告甲○○提出質疑，被告甲○○亦就辛○○
    所提出之疑問，予以回答，且依其回答內容均針對辛○○之
    問題逐一說明，甚至回稱「當初你們談的時候，跟向董都有
    當面在談，我也有在現場，我都在裡面的現場，我跟他（乙○○）在通電話，我有跟他說，如果說你們有一點點疑慮，
    那就不要了」等語說服辛○○，且顯無誤解內容，益徵被告
    甲○○於92年9 月2 日撥打電話給被告乙○○，係用以使戊○○等人相信正與調查人員談論花錢擺平蘋果星球公司之官
    司無疑。又被告2 人以擺平官司為由，並由被告甲○○在外
    以電話表示正與調查人員進行疏通關說，趁機詐騙戊○○等
    人給付金錢，且收取1,200 萬元款項後，並無進行所謂擺平
    官司之疏通行為，仍藉詞推託，其等意圖不法所有並詐取財
    物，至為灼然。
四、被告甲○○雖經自願請求測謊鑑定，然經內政部警證述警察
    局施測人就「（一）你有拿（收受或得到）這筆錢（新臺幣
    1,200 萬元的任何一部份）嗎？（二）有關本案，你有拿（
    收受或得到）這筆錢（新臺幣1200萬園中的任何一部份）嗎
    ？」兩問題施測結果，因圖譜反應欠缺一次性，而無法鑑別
    ，有內政部警政署刑事警察局95年8 月16日出具之鑑定書在
    卷可稽（見本院卷二第12頁），被告甲○○測謊結果，既無
    從鑑判所言是否屬實或不實，尚不足為利或不利被告甲○○
    之認定，況本案事證已臻明確，此部分鑑定結果亦不影響本
    案之認定。
五、被告乙○○之選任辯護人於本院準備程序聲請本院向法務部
    調查局高雄市調查處函調：於93年7 月間，有無對被告乙○○監聽，以及通訊監察書文號為何？經該處函覆：「並未對
    向乙○○實施通訊監察」，有該處96年11月9 日高市肅字第
    09668068320 號函在卷可稽。按本案事證明確，高雄市調處
    雖未對被告乙○○實施通訊監察，仍不影響本案之認定。
六、被告乙○○之選任辯護人於本院準備程序聲請傳喚警安保全
    公司財務長己○○作證，用以釐清被告乙○○對於1,200 萬
    元有無分贓一節。但證人己○○於本院96年11月22日審理庭
    交互調問時，選任辯護人並無針對系爭1,200 萬元流向查證
    。按系爭1,200 萬元認定係由被告甲○○取得，已如前述，
    附此說明。
七、被告甲○○於本院96年10月25日審理時，以證身分接受交互
    詰問時，坦承自己1 人犯罪，顯係袒護被告乙○○之詞，不
    足採信。
八、綜上所述，被告甲○○於本院之自白，核與事實相符，可以
    採信。被告甲○○於調查、原審偵審及本院前兩次準備程序
    之辯解，及乙○○之辯解，均係卸責之詞，不足採信。被告
    2人犯行足以認定，應依法論科。
、論罪科刑部分：
一、被告行為後，刑法、刑法施行法業已於94年2 月2 日、95年
    6 月14日修正公布，並均自95年7 月1 日施行，參酌最高法
    院95年5 月23日刑事庭第8 次會議決議，應依刑法第2 條第
    1 項之規定，為新舊法比較：
（一）修正前刑法第28條規定：「二人以上共同實施犯罪之行為
      者，皆為正犯」，而修正後該條則將「實施」修正為「實
      行」，以排除陰謀共同正犯及預備共同正犯，被告於修法
      前後均構成共同正犯，並無歧異之處，故應依一般法律適
      用之原則，適用現行、有效之裁判時法論處。
（二）被告行為時，刑法第47條累犯之適用並不以故意犯為限，
      雖修正後刑法第47條則限於故意犯始有適用，然本件被告
      為故意犯罪，故不論依新舊法，均構成累犯，並無歧異之
      處，自不生比較之餘地，故應一般法律適用之原則，適用
      現行、有效之裁判時法論處。
二、核被告甲○○、乙○○所為，係犯刑法第339 條第1 項之詐
    欺取財罪，被告2 人間就上開犯行有犯意聯絡及行為分擔，
    應論以共同正犯。被告2 人以一行為同時詐騙戊○○、庚○○、辛○○，而獲得3 人所給付共計1,200 萬元，侵害數法
    益，係以一行為觸犯數罪名，為想像競合犯，應依刑法第55
    條之規定，從一重處斷。被告甲○○、乙○○前均因違反證
    券交易法案件，分別經本院以89年易字第4527號判處有期徒
    刑4 月、6 月確定，均於89年12月27日易科罰金執行完畢，
    有臺灣高等法院被告前案紀錄表在卷可稽，被告2 人於受有
    期徒刑執行完畢後5 年內，故意再犯本件有期徒刑以上之罪
    ，均為累犯，應依刑法第47條第1 項之規定，各加重其刑。
三、原審論罪科刑，固非無見。但查本件被告犯罪所得之款係被
    告甲○○取得花用，原判決認定係被告2 人取得，與事實不
    符。被告甲○○於調查、原審偵審及本院前乙次準備程序否
    認犯罪，被告乙○○自始至終否認犯罪，雖均無理由，但原
    判決既有上述可議之處，仍應予撤銷改判。審酌被告2 人所
    為，不足侵害被害人之財產法益，對司法公正、兼明之形象
    狀害尤鉅，使一般人民相信司法案件可以金錢買通、擺平、
    破壞人民對司法之信賴，阻滯社會法治教育之進步，對社會
    秩序所生危害非輕，被告乙○○犯後一再飾詞狡辯，毫無悔
    意，被告詐得1,200 萬元之數目非少，復未償還被害人所交
    付之金錢，被告甲○○於本院坦承認罪，已知悔意，且患憂
    鬱症，有中華民國身心障礙手冊在卷可稽。又本件犯罪所得
    之1,200 萬元全歸被告甲○○花用，犯罪情節較被告乙○○
    為重等一切情狀，分別量處如主文所示之刑。查中華民國96
    年罪犯減刑條例已經於96年7 月4 日公布，自96年7 月16日
    施行，被告乙○○犯罪時間在96年4 月24日以前，所犯之罪
    合於中華民國96年罪犯減刑條例第2 條第1 項第3 款之減刑
    條件，且無不予減刑之情形，應減其刑期二分之一，即有期
    徒刑9月。
據上論斷，應依刑事訴訟法第369 條第1 項前段、第364 條、第
299 條第1 項前段，刑法第2 條第1 項、第28條、第339 條第1
項、第55條、第47條第1 項、中華民國96年罪犯減刑條例第2 條
第1項第3款，判決如主文。
本案經檢察官蔡國禎到庭執行職務。
中    華    民    國    97    年    1     月    10    日
                  刑事第二庭    審判長法  官  林正雄
                                      法  官  陳啟造
                                      法  官  黃壽燕
以上正本證明與原本無異。
本件判決不得上訴。
中    華    民    國    97    年    1     月    11    日
                                      書記官  高惠珠
附錄本判決論罪科刑法條：
中華民國刑法第339條第1項
（普通詐欺罪）
意圖為自己或第三人不法之所有，以詐術使人將本人或第三人之
物交付者，處5 年以下有期徒刑、拘役或科或併科1 千元以下罰
金。
                                                      Ｆ


司法院資訊處製作；財團法人民間司法改革基金會備份。
